臺灣屏東地方法院刑事判決　　　　　　　 95年度訴字第995號
公　訴　人　臺灣屏東地方法院檢察署檢察官
被　　　告　戊○○
選任辯護人　張瓊文律師
上列被告因違反槍砲彈藥刀械管制條例等案件，經檢察官提起公
訴（95年度偵字第5618、6614號），本院判決如下：
    主  文
戊○○未經許可，持有可發射子彈具有殺傷力之改造手槍，累犯
，處有期徒刑年肆月，併科罰金新臺幣伍萬元，罰金如易服勞
役，以新臺幣壹仟元折算壹日。扣案之仿BERETTA 廠92FS型半自
動手槍之改造手槍壹枝（含彈匣，槍枝管制編號0000000000號）
沒收。
被訴重傷未遂部分無罪。
    事  實
一、戊○○曾因毒品危害防制條例案件經國防部南部軍事法院判
    處有期徒刑10月確定，於民國94年1 月22日執行完畢，仍不
    知省悔。渠明知具殺傷力之槍枝及子彈，非經中央主管機關
    許可，不得無故持有，竟於94年2 月初某日，在江祥鳴（已
    死亡，另為不起訴處分）位於屏東縣潮州鎮○○路100 之3
    號住處，以新台幣（下同）2 萬元之代價向江祥鳴購買具有
    殺傷力之仿BERETTA 廠92FS型半自動手槍之改造手槍（含彈
    匣，槍枝管制編號0000000000號）1 枝及具殺傷力之子彈3
    顆，旋即非法持有之。嗣戊○○於95年7 月25日凌晨零時許
    ，夥同丁○○、丙○○、陳厚良、潘建邦、乙○○等人，在
    屏東縣潮州鎮與甲○○發生鬥毆而毆傷甲○○（傷害部份，
    未據告訴）。事後戊○○因甲○○揚言報復，即隨身攜帶上
    開槍彈，嗣於95年7 月26日21時許，戊○○乘坐年籍不詳之
    友人所駕駛之自小客車在屏東縣潮州鎮○○○路上與甲○○
    狹路相逢，戊○○見甲○○尋至其所乘坐之自小客車附近時
    ，遂持上開槍彈對空鳴2 槍，並對地面擊發1 槍，反彈貫穿
    甲○○左腳掌，彈頭留在其左腳掌內，造成甲○○左腳掌骨
    折（詳後述），戊○○旋即攜槍逃逸。嗣於同年9 月14日戊○○主動至屏東縣警察局潮州分局投案，並交出上開改造手
    槍1 枝扣案。
三、案經高雄市政府警察局移送及屏東縣警察局潮州分局報請臺
    灣屏東地方法院檢察署檢察官偵查起訴。
    理  由
壹、證據能力部分
    按被告以外之人於審判外之言詞或書面陳述，除法律有規定
    者外，不得作為證據；又證人依法應具結而未具結者，其證
    言，不得作為證據，刑事訴訟法第158 條之3 、第159 條第
    1 項分別定有明文。本件證人即被害人甲○○於警詢中之供
    證，乃被告以外之人於審判外之言詞陳述，而其於偵查中之
    證言，並未經依法具結，是證人甲○○上開警詢、偵查中之
    供證，依首開法條規定，均不得作為證據。
貳、實體部分
甲、有罪部分
一、訊據被告戊○○對於上開向江祥鳴購得具殺傷力之改造手槍
    及子彈，而非法持有之事實供承不諱，並有扣案之改造手槍
    1 枝可資佐證。且扣案之改造手槍經送鑑驗結果，認定係仿
    BERETTA 廠92FS型半自動手槍製造之槍枝，換裝土造金屬槍
    管而成之改造手槍，具殺傷力等情，有內政部警政署刑事警
    察局95年10月13日刑鑑字第0950144510號槍彈鑑定書附卷可
    稽。再者，被告持有之子彈經其射擊地面，反彈後仍能貫穿
    甲○○左腳掌，造成甲○○左腳掌骨折，有Ｘ光片4 張及全
    民醫院病歷資料1 份附卷可稽，堪認子彈亦具有殺傷力。足
    見被告自白核與事實相符，應堪信採。事證明確，被告此部
    分犯行洵堪認定。
二、核被告戊○○所為，係犯槍砲彈藥刀械管制條例第8 條第4
    項未經許可持有具殺傷力之改造手槍罪及同條例第12條第4
    項之未經許可持有子彈罪。被告以一持有行為，同時觸犯上
    開2 罪，為想像競合犯，應依刑法第55條規定從重論以槍砲
    彈藥刀械管制條例第8 條第4 項未經許可持有具殺傷力之改
    造手槍罪。公訴法條雖未敘及被告另犯該同條例第12條第4
    項之未經許可持有子彈罪，然公訴事實已有論及，且與所犯
    同條例第8 條第4 項之罪有想像競合犯之裁判上一罪關係，
    應為起訴效力所及，本院自得併予審究。再被告曾因毒品危
    害防制條例案件經國防部南部軍事法院判處有期徒刑10月確
    定，於94年1 月22日執行完畢，有臺灣高等法院被告前案紀
    錄表附卷可憑，其於有期徒刑執行完畢後，5 年以內再犯本
    件有期徒刑以上之罪，爰依刑法第47條第1 項累犯規定加重
    其刑。審酌被告擁槍彈自重，復持以擊發，對社會治安危害
    非輕，本應從重量刑，惟念其所持有者僅為改造手槍，犯後
    坦認犯行，尚有悔意等一切情狀，量處如主文所示之刑，併
    科罰金5 萬元，及諭知罰金如易服勞役之折算標準。又扣案
    之仿BERETTA 廠92FS型半自動手槍之改造手槍1 枝（含彈匣
    ，槍枝管制編號0000000000號），係屬違禁物，爰依刑法第
    38條第1 項第1 款規定宣告沒收。至被告所持有之子彈3 顆
    ，因均已擊發而失其效用，爰不予宣告沒收，附此敘明。
乙、無罪部分
一、公訴意旨另以：被告戊○○於95年7 月25日凌晨零時許，夥
    同丁○○、丙○○、陳厚良、潘建邦、乙○○等人，在屏東
    縣潮州鎮與甲○○發生鬥毆而毆傷甲○○（傷害部份，未據
    告訴）。事後戊○○因甲○○揚言報復，即隨身攜帶上開槍
    彈，嗣於95年7 月26日21時許，戊○○乘坐年籍不詳之友人
    所駕駛之自小客車在屏東縣潮州鎮○○○路上與甲○○狹路
    相逢，戊○○見甲○○尋至其所乘坐之自小客車附近時，遂
    起重傷害之故意，持上開改造手槍朝甲○○腳部射擊3 槍，
    其中1 槍擊中甲○○左腳掌，子彈貫穿甲○○左腳掌，彈頭
    留在其左腳掌內，造成甲○○左腳掌骨折之傷害，因認被告
    涉犯重傷害未遂罪嫌云云（原起訴罪名為殺人未遂罪，業經
    公訴人當庭變更為重傷害未遂罪）。
二、按犯罪事實應依證據認定之，無證據不得認定犯罪事實；又
    不能證明被告犯罪者，應諭知無罪之判決，刑事訴訟法第
    154 條第2 項、第301 條第1 項分別定有明文。再刑事訴訟
    法第161 條已於民國91年2 月8 日修正公佈，其第1 項規定
    ：檢察官就被告犯罪事實，應負舉證責任，並指出證明之方
    法。因此，檢察官對於起訴之犯罪事實，應負提出證據及說
    服之實質舉證責任。倘其所提出之證據，不足為被告有罪之
    積極證明，或其指出證明之方法，無從說服法院以形成被告
    有罪之心證，基於無罪推定之原則，自應為被告無罪判決之
    諭知，最高法院著有92年台上字第128 號刑事判例可資參照
    。
三、訊之被告堅決否認有上開重傷害未遂之犯行，辯稱：當時被
    害人甲○○跑過來要搶伊持有之手槍，伊乃對空鳴2 槍，再
    對地面開1 槍，目的在嚇阻被害人，是子彈彈跳後不慎傷及
    被害人，伊不是故意要持槍射擊被害人等語。經查：
(一)公訴人認被告涉犯重傷害未遂犯行，無非以被害人甲○○於
    警詢、偵查中之指證為依據，然被害人上開警詢、偵查中之
    指證並無證據能力，已如上述。而證人甲○○於本院審理中
    具結供證：當時我準備要搶被告的槍，但沒有搶到，被告對
    空鳴2 槍，1 槍打地上，是先打到地上，才彈跳打到我的腳
    ，彈著點距離我約2 、3 公尺，警詢中因為討厭被告，才會
    講被告是對著伊開槍等語，證人即當日現場目擊者乙○○亦
    於本院審理中結證稱：被害人有跑過去搶被告的槍，被告才
    開槍，是對空鳴2 槍，另1 槍打地上等語，就上開證言參互
    以觀，足認被告辯稱其係對空鳴2 槍，再對地面開1 槍等情
    非虛。被告並未持槍對被害人腳部或其他要害正面射擊之情
    ，堪予認定。
(二)被告持槍擊發固傷及被害人甲○○，致其受有左腳掌骨折之
    傷害，然被告係槍擊地面，才彈跳傷及被害人乙情，業據被
    害人供證明確，已如上述，參以當時被告與被害人係近距離
    接觸，苟被告確有重傷被害人之犯意，則大可對其足部或其
    他要害直接射擊3 槍，焉有先對空鳴2 槍，再對地面射擊1
    槍之理，顯見被告當時主觀上並無重傷害之犯意甚明。而會
    傷及被害人，係因子彈槍擊地面，所產生之不規則彈跳所致
    ，乃屬意外，自難憑此即認被告有重傷害被害人之犯意。
    綜上，公訴人所提出之證據，或證明方法，並無從說服本院
    形成被告此部分（重傷害未遂）有罪之心證，且復查無積極
    證據足資認定被告確有公訴人所起訴之重傷害未遂犯行，自
    應為被告此部分無罪判決之諭知。
據上論斷，應依刑事訴訟法第299 條第1 項前段、第301 條第1
項，槍砲彈藥刀械管制條例第8 條第4 項、第12條第4 項，刑法
第11條前段、第47條第1 項、第55條、第42條第3 項、第38條第
1 項第1 款，判決如主文。
中　　華　　民　　國　　96　　年　　1 　　月　　30　　日
                  刑事第三庭 審判長 法  官  吳永宋
                                    法  官  林雅莉
                                    法  官  趙家光
以上正本證明與原本無異。
如不服本判決應於收受本判決送達後十日內向本院提出上訴書狀，
其未敘述上訴理由者，並得於提起上訴後十日內向本院補提理由
書狀（均須按他造當事人之人數附繕本）「切勿逕送上級法院」
中　　華　　民　　國　　96　　年　　1 　　月　　30　　日
                                    書記官  陳勃諺
附錄本案論罪科刑條文
槍砲彈藥刀械管制條例第8條
未經許可，持有、寄藏或意圖販賣而陳列第 1 項所列槍枝者，處
3 年以上10年以下有期徒刑，併科新臺幣700 萬元以下罰金。
槍砲彈藥刀械管制條例第12條
未經許可，持有、寄藏或意圖販賣而陳列子彈者，處5 年以下有
期徒刑，併科新台幣300 萬元以下罰金。
